臺灣高等法院高雄分院刑事判決　　　　96年度上訴字第1502號
上　訴　人　臺灣高雄地方法院檢察署檢察官
被　　　告　甲○○
上列上訴人因被告違反毒品危害防制條例案件，不服臺灣高雄地
方法院96年度訴字第1553號中華民國96年6 月6 日第一審判決（
起訴案號：臺灣高雄地方法院檢察署96年度毒偵字第2582號，併
辦案號、同署96年度毒偵字第3415號），提起上訴，及移送併案
審理（臺灣高雄地方法院檢察署96年度毒偵字第5244號），本院
依簡式審判程序判決如下：
    主  文
原判決撤銷。
甲○○施用第一級毒品，累犯，處有期徒刑壹年，減為有期徒刑
陸月，如易科罰金以新台幣壹仟元折算壹日。
扣案第一級毒品海洛因貳包（驗後淨重合計零點零伍肆公克，含
包裝袋貳只），沒收銷燬之。
    事  實
一、甲○○於民國90年間因施用毒品案件，經臺灣高雄地方法院
    以90年度毒聲字第672 號裁定送觀察、勒戒後，認有繼續施
    用毒品之傾向，復以90年度毒聲字第2165號裁定令入戒治處
    所施以強制戒治，嗣因戒治期間表現良好，再以90年度毒聲
    字第5456號裁定停止戒治，所餘戒治期間付保護管束，於91
    年4 月8 日因停止戒治期滿未經撤銷而視為執行完畢，嗣由
    臺灣高雄地方法院檢察署檢察官於91年4 月18日以91年度戒
    毒偵字第358 號案件為不起訴處分確定。復於94年間，又因
    施用毒品案件，經臺灣高雄地方法院以94年度訴字第355 號
    判處應執行有期徒刑1 年確定，並於95年7 月21日執行完畢
    。
二、甲○○明知海洛因業經公告列為毒品危害防制條例第2 條第
    2 項第1 款之第一級毒品，不得非法持有、施用，猶未能戒
    絕毒癮，於前受強制戒治執行完畢釋放後5 年內，復基於反
    覆施用海洛因之犯意，自96年2 月6 日中午某時許起，至同
    年4 月7 日某時止（不含公權力拘束時間），在高雄市○鎮
    區○○路118 巷6 號住處內，以將海洛因摻水置入注射針筒
    後施打於其身體血管方式施用之，平均約每日施用一次。嗣
    (一)於96年2 月7 日下午5 時10分許，在高雄市○鎮區○○路
    118 巷36號前，因形跡可疑經警趨前攔檢盤查後，而扣得其
    所有之海洛因1 小包（驗後淨重0.021 公克）；(二)於同年3
    月6 日晚上8 時40分許，在高雄市○鎮區○○路118 巷36號
    前查獲，並當場扣得海洛因1 包（驗後淨重0.033 公克），
    經採集尿液送驗後，檢驗結果均呈嗎啡陽性反應。
三、案經高雄市政府警察局苓雅分局報告臺灣高雄地方法院檢察
    署檢察官偵查起訴及移送併辦。
    理  由
一、上揭事實，業經被告甲○○於本院審理中業已坦承不諱，且
    被告先後為警查獲，經提供乾淨空瓶由其親自排放尿液後封
    緘送驗結果，均呈嗎啡陽性反應，此有高雄市立凱旋醫院96
    年3 月1 日、96年5 月22日濫用藥物尿液檢驗報告（代碼：
    F-96127 、F-96201 號）在卷足憑。又本件先後於查獲當場
    扣得白粉合計2 包，經鑑定結果，均含海洛因成分，此有高
    雄市立凱旋醫院濫用藥品成品檢驗鑑定書（高市凱醫驗字第
    3898、4136號）2 紙附卷（驗前淨重各別為0.049 、0.058
    公克，驗後淨重各別為0. 021、0.033 公克；合計驗前淨重
    0.107 公克，驗後淨重0. 054公克），及高雄市政府警察局
    苓雅分局扣押筆錄、扣押物品目錄表及查獲照片在卷可資佐
    證，足徵被告上開自白與事實相符。被告如事實欄所載因施
    用毒品案件，前經強制戒治執行完畢之前案紀錄，有臺灣高
    等法院被告前案紀錄表可查，其於強制戒治執行完畢釋放後
    之5 年內，再犯本件施用毒品之罪，依毒品危害防制條例第
    23條第2 項規定，自應依法論科。
二、核被告所為，係犯毒品危害防制條例第10條第1 項之施用第
    一級毒品罪。其持有毒品進而施用，持有之低度行為應為施
    用之高度行為所吸收，不另論罪。又毒品危害防制條例所稱
    之毒品，指具有成癮性、濫用性及對社會危害性之麻醉藥品
    與其製品及影響精神物質與其製品，此觀該條例第2 條第1
    項規定甚明，足見立法者在毒品危害防制條例立法時即對於
    施用毒品行為，其因毒品本質上之成癮性，而行為人施用後
    易有反覆、延續施用之特徵有所認知；參以施用毒品者於一
    定時、地持續實行之數次施用毒品行為，亦屬施用毒品者行
    為模式之常態，揆諸上開說明，即符合立法者已將本質上具
    有反覆、延續實行之特徵予特別歸類而定為犯罪構成要件之
    行為要素，且依社會通念於客觀上認為符合一個反覆、延續
    性之行為觀念者即應僅成立「集合犯」等概念特徵。準此，
    被告上開各次施用毒品海洛因之犯行，於刑法評價上，即應
    僅成立一罪。又被告於92年2 月6 日中午以外之施用海洛因
    行為，雖未經公訴人起訴，惟此部分與已起訴部分具有集合
    犯之關係，在法律評價上屬一次施用毒品行為，應為起訴效
    力所及，本院自得併予審理。又被告前因施用毒品案件，經
    臺灣高雄地方法院以94年度訴字第355 號判處應執行有期徒
    刑1 年確定，並於95年7 月21日執行完畢之事實，有臺灣高
    等法院被告前案紀錄表可查，其於有期徒刑執行完畢後5 年
    內，再故意犯本件有期徒刑以上之罪，為累犯，應依刑法第
    47條第1 項之規定，加重其刑。
三、原審以被告罪證明確而為論罪科刑，固非無見，惟(一)認被告
    之本件施用毒品行為，係接續犯，而非集合犯。(二)未及適用
    中華民國96年罪犯減刑條例予以減刑，均有未洽。檢察官上
    訴意旨認原判決就被告於96年3 月6 日被查獲部分未及審理
    ，雖無理由，惟原判決既有可議之處，應予撤銷改判。爰審
    酌被告業經強制戒治之矯治程序，又施用毒品，顯見其未能
    戒斷毒癮，改過意志不堅，自應予相當程度之刑事責難，惟
    施用毒品同時戕害自身，犯罪後已坦承犯行，並斟酌其施用
    毒品期間、次數、頻率等一切情狀，量處如主文第2 項所示
    之刑，以示懲儆。被告犯罪時間在中華民國96年4 月24日以
    前，應依中華民國96年罪犯減刑條例第2 條第1 項第3 款、
    第7 條第1 項、第2 項規定予以減輕其宣告刑二分之一，併
    諭知易科罰金之折算標準。
四、扣案海洛因毒品2 包均屬違禁物（驗後淨重合計0.054 公克
    ），不問屬於犯人與否，應依毒品危害防制條例第18條第1
    項前段之規定，沒收銷燬之。包裝袋2 只係直接包覆毒品之
    用，所沾附之毒品衡情已難絕對析離，爰併依同條項規定宣
    告沒收銷燬之，至鑑驗耗用之毒品既已滅失，自無從宣告沒
    收銷燬，附此敘明。
據上論結，應依刑事訴訟法第369 條第1 項前段、第364 條、第
299 條第1 項前段，第273 條之1 第1 項，毒品危害防制條例第
10條第1 項、第18條第1 項前段，刑法第11條、第47條第1 項，
第41條第1 項前段，中華民國96年罪犯減刑條例第2 條第1 項第
3款 、第7 條第1 項、第2 項、第9 條，判決如主文。
本案經檢察官方娜蓉到庭執行職務。
中　　華　　民　　國　　96　　年　　8 　　月　　14　　日
                  刑事第三庭    審判長法  官　周賢銳
                                      法  官  謝宏宗
                                      法  官  黃仁松
以上正本證明與原本無異。
如不服本判決應於收受本判決後10日內向本院提出上訴書狀，其
未敘述上訴理由者，並得於提起上訴後10日內向本院補提理由書
狀（均須按他造當事人之人數附繕本）「切勿逕送上級法院」。
中　　華　　民　　國　　96　　年　　8 　　月　　15　　日
　　　　　　　　　　　　　　　　　　　書記官  馬蕙梅
附錄本件判決論罪科刑法條：
毒品危害防制條例第10條第1項：
施用第一級毒品者，處6月以上5年以下有期徒刑。
